【裁判字號】    99,監宣,19
【裁判日期】    990310
【裁判案由】    監護宣告
【裁判全文】
臺灣屏東地方法院民事裁定              99年度監宣字第19號
聲  請  人  甲○○
相  對  人  乙○○
上列聲請人聲請監護宣告事件，本院裁定如下：
    主  文
宣告乙○○（男、民國○○○年○月○日生、身分證統一編號：
Ｚ000000000號）為受監護宣告人。
選定丙○○（男、民國○○○年○月○日生、身分證統一編號：
Ｚ000000000號）為受監護宣告人乙○○之監護人。
指定甲○○（女、民國○○○年○○月○○○日生、身分證統一
編號：Ｚ000000000號）為會同開具財產清冊之人。
聲請費用新臺幣壹仟元由受監護宣告人負擔。
    理  由
一、聲請意旨略以：聲請人甲○○之子即相對人乙○○（男，民
    國○○年○ 月○ 日出生，身分證統一編號：Ｚ000000000號，住
    屏東縣恆春鎮○○路99巷14號）患有極重度智障肢障等病症
    ，雖經延醫診治，惟均無起色，已致不能為意思表示或受意
    思表示，或不能辨識其意思表示效果之程度，為此依民法第
    14條第1 項之規定，聲請對相對人為監護宣告等語。
二、聲請人主張上開各情，業據其提出親屬系統表、戶口名簿影
    本、中華民國身心障礙手冊影本各1 紙為證，並經本院前往
    屏安醫院，於鑑定人黃文翔醫師前點呼乙○○，其無回應。
    本院另就相對人之精神及心智狀況訊問鑑定人，經鑑定人鑑
    定結果，認相對人為先天性腦性麻痺及重度智能不足，自幼
    年即被發現有發展遲緩之現象，無法接受教育，且完全無語
    言能力，無法與人做口語溝通，亦無法正確了解他人之意思
    表達，且無法以文字或肢體語言表達個人意志，意識雖清楚
    ，但眼球不會隨著呼喚搜尋聲音來源，對於外界呼喚無辨識
    與理會能力，亦無法辨識家人，認知功能嚴重受損，日常生
    活如進食、沐浴、翻身、大小便、移動身體等皆無法自理，
    目前靠家人餵食及使用紙尿布處理大小便，亦完全無處理財
    產之能力。個案各項功能退化嚴重，生活完全無自理能力，
    必須長期依賴家人、醫療或養護機構照顧，目前已經處於嚴
    重失智狀態而導致個人認知功能嚴重失能，為意思表示或受
    意思表示或辨識其意思表示效果之能力幾乎完全喪失，此外
    亦已完全失去行為能力，無法獨力處理個人事務與從事個人
    財務管理，應已達監護宣告之標準等情，有本院99年3 月4
    日訊問筆錄、屏安醫院99年3 月4 日屏安醫字第0990078 號
    函附之精神鑑定報告書1 份在卷可憑。本院綜合上開勘驗結
    果及鑑定人之意見，認相對人確因心智缺陷，致不能為意思
    表示或受意思表示，亦不能辨識其意思表示之效果，故聲請
    人聲請對相對人為監護之宣告為有理由，應予准許。
三、按受監護宣告之人應置監護人；法院為監護之宣告時，應依
    職權就配偶、四親等內之親屬、最近一年有同居事實之其他
    親屬、主管機關、社會福利機構或其他適當之人選定一人或
    數人為監護人，並同時指定會同開具財產清冊之人；法院選
    定監護人時，應依受監護宣告之人之最佳利益，優先考量受
    監護宣告之人之意見，審酌一切情狀，並注意下列事項：一
    、受監護宣告之人之身心狀態與生活及財產狀況。二、受監
    護宣告之人與其配偶、子女或其他共同生活之人間之情感狀
    況。三、監護人之職業、經歷、意見及其與受監護宣告之人
    之利害關係。四、法人為監護人時，其事業之種類與內容，
    法人及其代表人與受監護宣告之人之利害關係，修正後之民
    法第1110條、第1111條第1 項、第1111條之1 定有明文。
四、查相對人自幼均係由其父丙○○照顧及處理相關事宜，本院
    審酌丙○○為相對人之父，長期協助照護相對人，由其負責
    護養及照顧相對人並管理其財產，應能符合相對人之最佳利
    益，爰選定丙○○為監護人。另依上開規定，法院於選定監
    護人時，應同時指定會同開具財產清冊之人，及依民法第11
    13條準用同法第1099條之規定，監護開始時，監護人對於受
    監護人之財產，應依規定會同遺囑指定、當地直轄市、縣（
    市）政府指派或法院指定之人，於二個月內開具財產清冊，
    並陳報法院。為使丙○○得於期限內開具財產清冊並陳報法
    院，並衡酌聲請人甲○○乃相對人之母，有意願擔任會同開
    具財產清冊之人，爰併指定聲請人甲○○為會同開具財產清
    冊之人。
五、依民事訴訟法第608 條第1 項、非訟事件法第24條第1 項，
    裁定如主文。
中    華    民    國    99    年    3     月    10    日
                        家事庭法  官  趙家光
以上正本係照原本作成。
如不服本裁定關於選定監護人及指定會同開具財產清冊之人等部
分，應於送達後10日內向本院提出抗告狀，並繳納抗告費新臺幣
1,000元；其餘關於宣告監護之部分，不得抗告。
如欲申請辦理監護登記，宜先確定本裁定是否生效。
中    華    民    國    99    年    3     月    10    日
                              書記官  簡慧瑛

司法院資訊處製作；財團法人民間司法改革基金會備份。
